【裁判字號】    95,台上,2179
【裁判日期】    950421
【裁判案由】    公共危險
【裁判全文】
最高法院刑事判決            九十五年度台上字第二一七九號
    上  訴  人  甲○○
    選任辯護人  趙怡莊律師
                方錫舟律師
上列上訴人因公共危險案件，不服台灣高等法院高雄分院中華民
國九十二年八月二十八日第二審判決（九十二年度交上訴字第九
０號，起訴案號：台灣高雄地方法院檢察署九十年度偵字第二一
九一四號），提起上訴，本院判決如下：
    主  文
原判決關於肇事逃逸部分撤銷，發回台灣高等法院高雄分院。
    理  由
本件原判決認定上訴人甲○○於民國九十年六月二十五日九時二
十分許，駕駛車號七Ｍ—一五八八號自小客車，沿高雄市○○○
路由西往東方向行駛，行至該路與籬仔內路口欲右轉進入籬仔內
路，本應注意汽車行駛至交叉路口時，轉彎車應讓直行車先行，
且當時天候晴朗，路面狀況良好，並無不能注意之情事，竟疏未
注意，於右轉時，未禮讓由乙○○所駕駛沿一心一路由西往東方
向直行之車號ＺＸＯ—三七八號輕型機車，致其自小客車右後葉
車輪上方鈑金部分與乙○○機車前方置物籃擦撞，乙○○因而人
車倒地，受有左耳撕裂傷、左鎖骨骨折、左肩胛骨骨折之傷害（
過失傷害部分已經原審判處罪刑確定）。上訴人明知其駕駛動力
交通工具肇事致人受傷後，竟未停車處理，反駕駛上開自小客車
逃離現場，經路人發現後，開車追趕至高雄市○○○路與育群街
口，始追上予以制止，上訴人知無法逃逸，始返回車禍現場處理
等情。因而撤銷第一審該部分諭知無罪之判決，改判論處上訴人
駕駛動力交通工具肇事，致人受傷而逃逸罪刑，固非無見。
惟查(一)、審理事實之法院，就對被告之利益有重大關係，在客觀
上認為應行調查之證據，應依法詳加調查，然後基於調查所得之
心證，以為判斷之基礎。如事實尚非明確，而有應調查之證據未
予調查，為被告不利認定者，即有應於審判期日調查之證據未予
調查之違法。又行為非出於故意或過失者，不罰。過失行為之處
罰，以有特別規定者為限，刑法第十二條定有明文。故刑法第一
百八十五條之四駕駛動力交通工具肇事，致人死傷而逃逸罪，行
為人之駕車肇事致人死傷雖非出於故意，但仍須知悉肇事致人死
傷之事實，猶故為逃逸，始足當之。若行為人不知其已肇事並致
人死傷，縱然逃逸，亦與本罪之構成要件不合。上訴人否認有前
揭犯行，辯稱：伊並未撞到告訴人乙○○，是告訴人自己跌倒，
伊駛離現場後，有一個人開車過來告訴伊發生車禍，伊才又折回
一心一路與籬仔內路口，並無駕車肇事致人受傷逃逸之情事，警
員到現場，因現場已移動，所以警員沒有測繪，亦未要警員不用
製作現場圖等語，並聲請傳喚傳警員賴明山以查明案發後何以未
製作現場圖？與其同到現場之警員姓名為何？上訴人何時回到現
場？用以證明其所辯情節屬實（見原審卷第四十七頁）。原審未
待傳訊警員賴明山及其同行警員到庭踐行調查之程序，即以上訴
人於第一審亦不諱言，路人開車攔下其去向時，祇向他表示「後
面發生事情」，即知返回肇事現場。且證人即警員賴明山於偵查
中已證稱：上訴人返回現場後，警察已到場處理，即向現場處理
之員警賴明山表示不必測繪，將會負責賠償等情，遽認本件車禍
發生之時，上訴人業已知情，其有肇事逃逸之故意（見原判決第
六頁）。究竟上訴人返回肇事現場時，告訴人之機車已否被移動
？是否因上訴人要求，警員始未製作現場圖？上訴人是否因肇事
逃逸被識破始向警員表示不必製作現場圖？上訴人是否有檢察官
所指之犯行，即非無疑。上情與上訴人所辯各情是否屬實與有無
本件犯行攸關，原審未予調查釐清，遽行判決，尚有未合。(二)、
再上訴人於案發當天下午警詢表示：「當時我並不知道有撞到的
感覺，我開到籬仔內路與育群街時有路人開車停下跟我說撞到機
車，我才知道撞到人，回去現場……我並沒有逃離現場的意思，
交通大隊有到現場，因現場已移動，所以沒有測繪，經派出所酒
精測試值通過，有到二聖醫院看傷者……我願與傷者乙○○和解
」等語，有警詢筆錄在卷可憑（見偵查卷第三十一頁），其似係
向警否認知悉肇事，亦無逃逸之意思，因現場已被移動，所以警
員未製作現場圖，惟仍願與告訴人和解。事實果如此，能否以上
揭上訴人所供「我願與傷者乙○○和解」一節，採為不利於上訴
人之證據，亦待研求。(三)、證人即上訴人之母劉趙翠娥於第一審
證稱「案發當天你是否坐在被告車子？是的，我坐在他旁邊」「
你兒子開車行經一心一路轉籬仔內路和乙○○駕駛的機車發生擦
撞嗎？沒有，車子右轉後行經約一百多公尺，沒有過任何紅綠燈
，就有路人開車過來，行駛在我們右邊向我們招手，要我們把車
子停下來，我們把車速減慢搖下車窗，他就跟我們說後面發生事
情，當時我還覺得莫名其妙，我兒子很老實就說轉回去看看，回
到現場看到兩個警察和救護車，被害人坐在地上，機車已經有被
挪開，救護車把被害人送到醫院……」（見第一審卷第四十九頁
），似謂上訴人不知肇事，亦無逃逸之意，原判決對此有利於上
訴人之重要證據，置而不論，尚有理由不備之違法。上訴意旨指
摘原判決此部分不當，尚非全無理由，應認原判決關於肇事逃逸
部分有撤銷發回更審之原因。
據上論結，應依刑事訴訟法第三百九十七條、第四百零一條，判
決如主文。
中    華    民    國  九十五  年    四    月  二十一  日
                      最高法院刑事第十庭
                          審判長法官  洪  清  江
                                法官  石  木  欽
                                法官  李  伯  道
                                法官  林  勤  純
                                法官  陳  晴  教
      本件正本證明與原本無異
                                      書  記  官
中    華    民    國  九十五  年    四    月  二十八  日
                                                      Ｑ


司法院資訊處製作；財團法人民間司法改革基金會備份。
